【裁判字號】    95,訴,902
【裁判日期】    950718
【裁判案由】    毒品危害防制條例
【裁判全文】
臺灣板橋地方法院刑事判決               95年度訴字第902號
公  訴  人  臺灣板橋地方法院檢察署檢察官
被      告  甲○○
選任辯護人  李克欣律師
上列被告因違反毒品危害防制條例案件，經檢察官提起公訴（94
年度偵字第18829、20959號），本院判決如下：
    主  文
甲○○意圖販賣而持有第三級毒品，處有期徒刑肆年。扣案之第
三級毒品愷他命驗餘淨重柒佰貳拾捌點壹零公克沒收銷燬、包裝
上開愷他命之外包裝袋拾只、電子磅秤壹台、封口機壹台、分裝
夾鍊袋壹包、分裝塑膠袋壹包、分裝透明塑膠管、分裝工具（濾
網杓貳支、塑膠盒壹個）壹組，均沒收。
    事  實
一、甲○○明知愷他命（Ketamine）為毒品危害防制條例第2條
    第2 項第3 款所規定之第三級毒品，不得販賣，竟於民國94
    年10月27日下午4 時許，在臺北縣中和市某處，向真實姓名
    年籍資料均不詳，綽號「阿東」之成年男子，以總價新臺幣
    （下同）80萬元購入合計淨重728.10公克之第三級毒品愷他
    命以供自己施用，惟於販入後見持有之數量甚多超逾其個人
    短期之施用量，竟另萌生販賣前開毒品牟利之意圖，將購入
    之毒品藏放在位於臺北縣中和市○○路9 號10樓之12之租屋
    處，並備妥電子磅秤及夾鍊袋等物，以伺機出售。嗣於同年
    月30日晚上11時許，在臺北縣中和市○○路9 號門前，為臺
    南縣警察局少年警察隊、永康分局、法務部調查局南部地區
    機動工作組、臺北縣調查站組成之專案小組人員查獲，並當
    場自甲○○身上查扣其所有之愷他命1 小包（驗餘淨重4.81
    公克），再循線在上址租屋處查獲其所有之愷他命8 包（合
    計驗餘淨重722.47公克），及其所有供分裝毒品所用之夾鍊
    袋1 包、電子磅秤1 台、分裝工具（濾網杓2 支及塑膠盒1
    個）1 組，暨封口機1 台、分裝塑膠袋1 包、分裝用透明塑
    膠管1 袋等物，另在甲○○位於臺北縣中和市○○路601 號
    7 樓之6 住處查獲其所有之愷他命1 小包（淨重0.82公克）
    。
二、案經臺灣板橋地方法院檢察署檢察官指揮法務部調查局臺北
    縣調查站及臺南縣警察局移送同署檢察官偵查起訴。
    理  由
一、訊據被告甲○○固坦承於上開時地為警查獲，並扣得其向「
    阿東」以80萬元之價格購入而持有之第三級毒品愷他命共10
    小包（合計淨重728.10公克），並扣得其所有之夾鍊袋1 包
    、電子磅秤1 台、封口機1 台及分裝工具（濾網杓2 支及塑
    膠盒1 個）1 組等情，惟矢口否認有何意圖販賣而持有第三
    級毒品之犯行，辯稱：伊自94年7 月起以將愷他命放入香菸
    內吸食之方式，每天施用約10公克之愷他命，查獲之毒品係
    伊買來自己施用，扣案之夾鍊袋、電子磅秤及分裝工具等物
    係伊用來控制自己吸用毒品所用之工具，封口機本來家裡就
    有的，況伊是電子工程師，每月薪水三萬多元，已工作了三
    、四年，買毒品的錢係伊從小之儲蓄及家人給的，伊僅係單
    純供己施用而持有該等毒品，並無販賣以牟利之意圖云云，
    經查：
(一)被告甲○○持有上開第三級毒品愷他命之事實，業據被告自
    承在卷，核與證人即法務部調查局南部機動組調查員乙○○
    於本院審理時到庭證述情節相符（詳本院95年7 月4 日審判
    筆錄），並有法務部調查局南部地區機動工作組搜索扣押筆
    錄2 份（詳94年度偵字第20959 號卷第15至16頁、第19 至
    20頁），及現場蒐證暨扣案物照片13幀附卷可稽（同上卷第
    23至29頁），而該等毒品，經送請法務部調查局以化學呈色
    分析法、氣相層析質譜儀分析法鑑驗結果含第三級毒品愷他
    命（Ketamine）成分，總淨重728.10公克，純度72.77 ％，
    純質淨重529.84公克，此有該局94年12月12日調科壹字第09
    462104420 號檢驗通知書1 紙附卷可稽（詳本院卷第12頁）
    ，被告持有第三級毒品愷他命之事實，應可認定。
(二)按販賣毒品罪，係行為人明知其為毒品，意圖營利，而將毒
    品購入或賣出，有一於此，其犯罪即屬完成，不必二者兼備
    ；此與意圖販賣而持有毒品罪，係指行為人以意圖販賣營利
    以外之原因而持有毒品，其後始起意營利販賣者，並不相同
    （最高法院92年度台上字67號判決意旨參照），由此可知，
    持有大量毒品之原因諸多，或基於大量採購比較便宜，或係
    分批購買累積而成，或係受託保管而持有之，是以持有大量
    毒品，如無積極證據足以證明在販入之初即有營利意圖，依
    證據法則，自難論以販賣毒品罪。查本件被告於94年10月31
    日為警採集其尿液經送長榮大學毒研中心以酵素免疫分析法
    、氣相層析質譜儀法檢驗結果，係呈K 他命類陽性反應乙節
    ，有長榮大學毒研中心確認報告（檢體資料：X1002）、 送
    驗尿液編號與真實姓名對照表各1 紙附卷為憑（詳本院卷第
    75、76頁），足見被告確有施用第三級毒品愷他命之情事，
    且被告自始至終均否認係基於營利之意圖購入扣案之愷他命
    ，本件為警查獲當時亦無任何相關證據諸如帳冊、贓款、販
    賣之對象等等資料足徵被告購入愷他命初始即有營利之意圖
    而涉有販賣毒品之犯行，自難遽認被告於購入愷他命之初確
    係基於欲賣出營利之意圖。
(三)被告雖辯稱：查獲之毒品愷他命係供自己施用，其自94年 1
    月間起開始施用，起初平均每月或每星期施用一次，自同年
    7月起，即每天將愷他命放在香菸內吸食，1天約施用10公克
    之數量，之前係以1 公克愷他命約1,200 元至1,500 元向綽
    號「阿東」購買云云。惟按意圖販賣而持有毒品罪，係指意
    圖販賣而販入以外之原因而持有毒品，嗣後始意圖販賣者而
    言，即被告如非以意圖販賣而販入，而係以單純施用或其他
    原因而持有，嗣後始萌生營利意圖販賣待價而沽，而持有毒
    品而言，此為本罪之法定構成要件。而本罪關於被告萌生營
    利之意圖藏之於行為人之內心，委難從被告自白中供出嗣後
    改變販賣營利之犯行，惟不難從被告相關自白、生活經濟狀
    況及扣案之證物具體客觀情狀而檢視之。查愷他命為政府相
    關治安機關查緝甚嚴之毒品，取得不易且違法，因而價格高
    昂，若依照法務部調查局95年6 月6 日調科壹字第09500253
    530 號函所檢送「94年下半年國內愷他命買賣平均價格表」
    所載：愷他命小盤每1 公克價格平均最低價為1,800 元，每
    1 公克平均最高價為2, 8 00 元計算，則本件經扣案之愷他
    命合計淨重728.10公克之市價約在1,310,580 元至2,038,68
    0 元之譜，不僅數量甚鉅，且價格不斐，若係僅供自己施用
    何以需如此鉅量之毒品？其次，被告91年至94年之所得共計
    僅338, 500元（144, 000元、42,300元、152, 200元），有
    福儷科技股份有限公司95年5 月25日福字第00 1號函1 紙、
    財政部臺北市國稅局信義稽徵所函送之被告甲○○91至94年
    綜合所得稅所得資料、91至93年綜合所得稅籍資料清單各1
    份在卷可按（詳本院卷第61頁、第66至72頁），堪認其收入
    不豐，倘依被告所稱其每日均施用5 至10公克之愷他命，以
    購買之最低價格每公克1200元計算，則被告每月施用毒品之
    花費至少須180,000 元至360,000 元，其之收入顯不敷支應
    其生活及吸毒開銷甚明，再者，被告為警查獲當時待業中並
    無工作，業據其於警詢中供述在卷（詳94年度偵字第1882 9
    號卷第9 頁），而愷他命又係物稀昂貴且容易受潮之物品，
    則被告惟恐大量之毒品因受潮損壞而不堪施用，以致減損或
    喪失其價值，又因其本身經濟拮据，別無豐厚收入之壓力下
    ，另行起意販賣原所持有之毒品，亦不違情理。復參諸本件
    案發時尚查獲電子磅秤1 台、封口機各1 台、分裝袋、夾鍊
    袋各1 包、分裝工具1 組（濾網杓2 支、塑膠盒1 個）等物
    ，以被告施用毒品習性，如供自己使用，衡情應無需使用電
    子磅精確秤用，亦無須準備多量分裝袋暨分裝工具之必要，
    則由被告於案發時被查獲持有大量之愷他命，並有電子秤秤
    量、分裝袋及分裝工具等販賣毒品備用之物等情觀之，被告
    意圖販賣而持有毒品愷他命之犯行，至堪認定。
(四)綜上所述，被告前開辯解，均與常理有違，顯係事後卸責之
    詞，本件事證明確，被告意圖販賣而持有第三級毒品之犯行
    洵堪認定，應予依法論科。
二、查愷他命係毒品危害防制條例第2 條第2項第3款所稱之第三
    級毒品。核被告甲○○所為，係犯毒品危害防制條例第5 條
    第3 項之意圖販賣而持有第三級毒品罪。爰審酌被告犯罪之
    動機、目的、手段、所扣得愷他命之數量、對社會治安所造
    成之危害重大，暨犯罪後未坦承犯行等一切情狀，量處如主
    文所示之刑，以示懲儆。
三、至扣案之愷他命，合計淨重728.10公克，係第三級毒品，且
    為被告所有，爰依毒品危害防制條例第18條第1 項前段之規
    定，併予宣告沒收銷燬之。再上開毒品係分別以10只塑膠袋
    包裝，該毒品外包裝既係用於包裹毒品，防其裸露、潮濕，
    便於攜帶，可與毒品分離，自係供本案犯罪所用之物；又電
    子磅秤1 台、封口機1 台、分裝夾鍊袋1 包、分裝塑膠袋1
    包、分裝透明塑膠管、分裝工具（濾網杓2 支、塑膠盒1 個
    ）1 組，亦均屬供本案犯罪所用之物，且係屬被告所有，爰
    均依毒品危害防制條例第19條第1 項之規定併予宣告沒收。
    又扣案之租賃契約2 份，既均非違禁物，且無從認定與本案
    犯行有何關涉，故毋庸併予宣告沒收，附此敘明。
據上論斷，應依刑事訴訟法第299 條第1 項前段，毒品危害防制
條例第5 條第3 項、第18條第1 項前段、第19條第1 項前段，刑
法第11條前段，判決如主文。
本案經檢察官涂永欽到庭執行職務。
中    華    民    國    95    年    7     月    18    日
                刑事第十八庭  審判長法  官
                                    法  官
                                    法  官
以上正本證明與原本無異。
如不服本判決應於送達後10日內向本院提出上訴狀。
                                    書記官  呂紹明
中    華    民    國    95    年    7     月    18    日
附錄本案論罪科刑法條全文：
毒品危害防制條例第5條第3項：
意圖販賣而持有第三級毒品者，處三年以上十年以下有期徒刑，
得併科新臺幣三百萬元以下罰金。


司法院資訊處製作；財團法人民間司法改革基金會備份。
